【裁判字號】    88,重訴,368
【裁判日期】    890322
【裁判案由】    損害賠償
【裁判全文】
臺灣桃園地方法院民事判決  八十八年重訴字第三六八號
    原      告  乙○○
    被      告  甲○○
右當事人間請求損害賠償事件，由刑事庭移送前來，本院判決如左：
    主    文
被告應給付原告新台幣伍佰零壹萬捌仟陸佰玖拾柒元，及自民國八十八年十二月十一
日起至清償日止，按年息百分之五計算之利息。
原告其餘之訴駁回。
訴訟費用由被告負擔分之六十；餘由原告負擔。
本判決原告勝訴部分於原告以新台幣壹佰陸拾萬元供擔保後，得假執行。
原告其餘假執行之聲請駁回。
    事    實
甲、原告方面：
  一、聲明：被告應給付原告新台幣（下同）捌佰伍拾陸萬陸仟零肆拾元，及自起
      訴狀繕本送達翌日即八十八年十二月十一日起至清償日止，按年息百分之五計
      算之利息；並願供擔保請准為假執行之宣告。
  二、陳述：
    （一）被告甲○○於民國八十七年三月十六日上午十一時四十分許，駕駛車牌Ｆ
          Ｉ－七三八一號自用小客車，由桃園縣平鎮市○○路○段二二０號之正來
          汽車修理廠倒車而出時，原應注意倒車時，應顯示倒車燈光或手勢後，謹
          慎緩慢後倒，並應注意其他車輛及行人，依當時天候雨、日間自然光、路
          面濕滑、無障礙物、無缺陷、視距良好並無不能注意之情事，竟疏未注意
          ，貿然從上開汽車廠倒車而出，適有乙○○駕駛ＮＶ─三二七號之營業小
          客車由東勢往中壢方向行駛並行經該路段時，與甲○○之上開車輛發生撞
          擊，乙○○所駕駛之前揭汽車因而失控衝向對向車道，撞及由戴源甫駕駛
          之ＫＲ－七五二號由中壢往東勢行駛之砂石車，致乙○○胸部挫傷合併右
          側多重肋骨骨折、連枷胸及血胸、疑缺氧性腦病變等傷害，甲○○肇事後
          逃逸，刑事部分業經本院以八十八年度交易緝字第五號刑事判決處被告徒
          刑六月，如易罰金以三百元折算一日在案。
    （二）原告因被告之過失而受有前開傷害，茲將請求賠償之項目及金額陳列如下
          ：
          １、醫藥藥二十萬六千四百零一元部分：
            原告受傷後，即前往林口長庚醫院治療，自八十七年三月十六日起至今
            ，共支付醫藥費二十萬六千四百零一元，有醫療費用明細表影本可稽。
          ２、增加生活需要之損害十三萬二千元：
            原告當時受缺氧性腦病變、胸部多重肋骨骨折併血氣胸、右膝不穩定等
            傷害，不能行動，病情嚴重，需特別看護，原告於八十七年三月十六日
            在長庚醫院急診住院至八十七年四月十四日出院及出院後一個月，均由
            原告配偶黃余素姈全天看護，共看護二個月，以全天看護費用一天二千
            二百元計算，共增加生活上需要看護費共十三萬二千元。
          ３、未能工作及喪失勞動能力之損害請求賠償六百五十二萬一千五百四十
            二元部分：
            原告原是計程車司機，每月收入平均四萬五千元，有桃園縣計程車客運
            商業同業公會函可憑，原告自八十七年三月十六日起即因車禍受傷不能
            工作。原告因前開事故造成缺氧性腦病變、胸部多重肋骨折併血氣胸、
            右膝不穩定等傷害，勞動能力喪失，有診斷證明書為證，自原告於四十
            年一月二十七日出生至車禍翌日即八十七年三月十七日起，算至年滿六
            十五歲退休日止，最少尚有餘年十七年八個月，為請求方便計以十七年
            計算，每個月收入四萬五千元，原告工作能力喪失，每月損失四萬五千
            元，一年損失五十四萬元，十七年損失九百十八萬元，按霍夫曼計算扣
            除中間利息，被告一次給付之金額應為六百五十二萬一千五百四十二元
            。
          ４、精神慰撫金一百五十萬元部分：
            原告因被告之過失致受缺氧性腦病變、胸部多重肋骨折併血氣胸、右膝
            不穩定等傷害，造成往後行動不便，精神肉體所受痛苦甚大，無法以言
            語表達，故請求非財產上損害金額壹佰伍拾萬元。
          ５、綜，上被告應賠償原告八百五十六萬六千零四十三元。
    （三）右述各項損害，均係被告不法侵害所生之結果，對於原告自應負賠償責任
          。
  三、證據：提出醫療費用明細表一份、診斷證明書二份、桃園縣計程車客運商業同
      業公會八十八年三月三十日桃計客文字第○三一號函一份為證。聲請訊問證人
      黃余素姈。
乙、被告方面：
    一、聲明：駁回原告之訴及假執行之聲請。
    二、陳述：
      （一）被告自認有過失，惟原告亦與有過失。
      （二）對原告請求之醫療費用，並不爭執。
      （三）原告僅住院一個月，應只能請求住院期間之看護費用，且原告請求之看
            護費用亦請求過高。
      （四）工作損失部分及減少勞動能力部分，及慰撫金部分，原告請求過高，伊
            無力負擔。
    三、證據：未提出任何證據為證。
丙、本院依職權調閱本院八十八年度交易緝字第五號刑事卷宗。
    理    由
一、本件原告主張：被告甲○○於民國八十七年三月十六日十一時四十分許，駕駛Ｆ
    Ｉ─七三八一號自用小客車，由桃園縣平鎮市○○路○段二二０號之正來汽車修
    理廠倒車而出時，原應注意倒車時，應顯示倒車燈光或手勢後，謹慎緩慢後倒，
    並應注意其他車輛及行人，依當時天候雨、日間自然光、路面濕滑、無障礙物、
    無缺陷、視距良好並無不能注意之情事，竟疏未注意，貿然從上開汽車廠倒車而
    出，適有乙○○駕駛ＮＶ─三二七號之營業小客車由東勢往中壢方向行駛並行經
    該路段時，與甲○○之上開車輛發生撞擊，乙○○所駕駛之前揭汽車因而失控衝
    向對向車道，撞及由戴源甫駕駛之ＫＲ－七五二號由中壢往東勢行駛之砂石車，
    致乙○○胸部挫傷合併右側多重肋骨骨折、連枷胸及血胸、疑缺氧性腦病變等傷
    害之事實，核與本院依職權調閱附於八十八年度交易緝字第五號業務過失傷害案
    卷內之本件車禍之警訊筆錄、道路交通事故調查報告表等相符，被告於肇事地點
    倒車時，自應注意顯示倒車燈光或手勢後，謹慎緩慢後倒，並應注意其他車輛及
    行人，而依當時情形，並無不能注意之情事，竟疏未注意前開規定，貿然從上開
    汽車廠倒車而出，致肇車禍，顯有過失。且被告之過失行為與原告之傷害間，具
    有相當因果關係，另被告因過失傷害罪，經本院八十八年度交易緝字第五號刑事
    判決判處有期徒刑陸月，如易科罰金，以銀元佰元折算壹日確定，有該案刑事
    卷宗附卷可稽。被告雖辯稱原告亦與有過失云云，然均未明確指明原告有何過失
    ，亦未舉證以實其說，是被告此辯詞顯不足為採，堪認原告之主張為真實。
二、按汽車倒車時，應顯示倒車燈光或手勢後，謹慎緩慢後倒，並應注意其他車輛及
    行人，道路交通安全規則第一百十條第二款定有明文。又因故意或過失不法侵害
    他人之權利者，負損害賠償責任；不法侵害他人之身體或健康者，對於被害人因
    此喪失或減少勞動能力或增加生活上之需要時，應負損害賠償責任；不法侵害他
    人之身體、健康、名譽或自由者，被害人雖非財產上之損害，亦得請求賠償相當
    之金額，民法第一百八十四條第一項前段、第一百九十三條第一項、第一百九十
    五條第一項亦定有明文。被告甲○○竟疏未注意倒車應謹慎緩慢後倒，貿然從上
    開汽車廠倒車而出，撞及原告，不法侵害原告之身體，既經認定，其對於原告因
    而所受之損害，自應負賠償責任。
三、原告請求被告賠償費用，是否應予准許，分述如次：
  （一）醫藥費部分：
        醫療費二十萬六千四百零一元部份，被告對此部分並不爭執，且依原告所受
        傷害及所提各收據載明醫療費別，自屬治療上之必要費用，應由被告賠償原
        告。
  （二）增加生活需要之看護費用十三萬二千部分：
        原告受傷住院治療期間，自八十七年三月十六日起至同年四月十四日止，又
        原告受有前開傷害，出院後仍須手術及復健，其行動不便期間自須有他人看
        護之必要，原告陳稱自八十七年三月十六日至同年五月十五日止間此段期間
        ，均由其配偶黃余素姈全日照顧，有證人黃余素姈到庭證述屬實，此出於親
        情照顧被害人起居，雖無現實看護費之支出，但其所付出之勞力，非不能評
        價為金錢，只因二者身分關係，自不能加惠於加害人，應衡量及比照僱用職
        業護士看護之情形，認被害人受有相當親屬看護費之損害，得向加害人求償
        。被告所謂原告未實際支出，不得請求看護費云云，自無可採。原告請求依
        全日班的費用一天二千二百元計算，依長庚紀念醫院一天的看護費為三千元
        觀之，尚稱合理。故原告請求被告賠償是項費用十三萬二千元，自應准許。
  （三）工作損害金陸佰伍拾貳萬壹仟伍佰肆拾貳元部分：
      １、原告原為計程車司機，每月收入平均為四萬五千元，有桃園縣計程車客運
          商業同業公會函在卷可憑，主張受傷後，自八十七年三月十六日起，至同
          年四月十五日止，一個月不能工作，有長庚紀念醫院診斷書在卷可證；原
          告請求被告賠償此期間內之損失四萬五千元，自應准許。
      ２、按依民法第一百九十三條第一項命加害人一次支付賠償總額，以填補被害
          人所喪失或減少之勞動能力之損害，應先認定被害人因喪失或減少勞動能
          力而不能陸續取得之金額，按其日後本可陸續取得之時期，各照霍夫曼式
          計算法，扣除依法定利率計算之中間利息，再以各時期之總數為加害人一
          次所應支付之賠償金額，最高法院二十二年上字第三五三號判例可資參照
          。查原告因前開事故造成缺氧性腦病變、胸部多重肋骨折併血氣胸、右膝
          不穩定等傷害，原告之勞動能力因而受損，有診斷證明書為證，依該診斷
          證明書，堪信原告之損傷已相當於勞工保險殘廢給付標準表中第七級殘障
          之情形，本院審酌前開各情，認原告喪失勞動能力程度之比率為百分之六
          九點二一，較為適當，至原告主張其完全喪失工作能力，惟無法舉證以實
          其說，故尚難採信。並參酌原告受損害時之年齡為四十七歲、日後發展可
          能狀況等，而原告主張其於受傷前每月收入為四萬五千元，有前開桃園縣
          計程車客運商業同業公會函在卷可憑，其每月減少勞動能力之損害額為三
          萬一千一百四十五元（元以下四捨五入），又原告為四十年一月二十七日
          出生，有其年籍可稽，自原告於八十七年四月十六日起至原告六十歲（勞
          動基準法規定之強制退休年）止計十二年九月，共一五三個月，又因減少
          勞動能力一次給付之賠償總額，依霍夫曼方式計算法扣除中間利息（法定
          利率年息百分之五），原告所受減少勞動能力之損害為三百六十八萬零二
          百九十六元（31145×118.00000000=0000000），其超過佰陸拾捌萬零
          貳佰玖拾陸元部份之請求，不應准許。
  （三）精神慰藉金壹佰伍拾萬元部分：查原告因被告之過失致受有胸部挫傷合併右
        側多重肋骨骨折、連枷胸及血胸、疑缺氧性腦病變等傷害，肉體、精神受極
        大痛苦，本院斟酌實際情況，及兩造之身分、地位、經濟狀況等情狀，認原
        告請求壹佰伍拾萬元，自嫌過高，應予核減為捌拾萬元，方屬公允，逾此數
        額之請求，為無理由。
  （四）綜上各情，本件原告請求被告給付五百零一萬八千六百九十七元（206401＋
        132000+0000000+0000000=0000000），及自原告本件起訴狀繕本送達被告之
        翌日即八十八年十二月十一日起至清償日止，按年息百分之五計算之利息，
        揆諸前開規定，自屬正當，應予准許，至於超過前開金額部分，為無理由，
        應予駁回。
四、原告陳明願供擔保，聲請宣告假執行，經核其勝訴部份，核無不合，爰酌定相當
    之擔保金額宣告之；其餘假執行之聲請，因訴之駁回而失所附麗，不予准許。
五、據上論結，本件原告之訴為一部有理由，一部無理由，依民事訴訟法第七十九條
    但書、第三百九十條第二項，判決如主文。
中      華      民      國    八十九    年      三      月    二十二    日
                                        臺灣桃園地方法院民事第二庭
~B法      官  游紅桃
右為正本，係照原本作成。
如對本判決上訴須於判決送達後廿日內向本院提出上訴狀
中      華      民      國    八十九    年      三      月    二十八    日
~B法院書記官  何俞瑩


司法院資訊處製作；財團法人民間司法改革基金會備份。
